臺灣高等法院刑事判決　　　　　　　　　　　　　九十三年度上訴字第一一九五號
　　上　訴　人
　　即　被　告　丁○○
　　指定辯護人　本院公設辯護人 乙○○
右上訴人因強盜案件，不服臺灣臺北地方法院九十三年度訴字第二一五號，中華民國
九十三年三月三十日第一審判決（起訴案號：臺灣臺北地方法院檢察署九十三年度偵
字第一九九九號），提起上訴，本院判決如左：
    主  文
上訴駁回。
    事  實
一、丁○○曾於民國八十二年十二月間，因違反麻醉藥品管理條例案件，經臺灣臺北
    地方法院判處有期徒刑五月，緩刑三年確定，嗣於八十四年三月緩刑期間內再犯
    煙毒案件，經臺灣士林地方法院判處有期徒刑三年二月確定，前揭緩刑之宣告乃
    經臺灣臺北地方法院裁定撤銷，二罪併予執行，於八十六年七月二十九日縮短刑
    期假釋出監，至八十八年五月十四日縮刑期滿假釋未經撤銷而視為執行完畢，猶
    不知悔改，基於意圖為自己不法所有之概括犯意，於九十二年四月十九日晚上七
    時四十五分許，持其所有可供兇器使用，客觀上對人之生命、身體、安全構成威
    脅之仿ＢＥＲＥＴＴＡ廠九二ＦＳ型半自動手槍外型製造之不具殺傷力之玩具空
    氣手槍一支（含彈匣一個，槍枝管制編號0000000000號，槍管內具金
    屬襯管，槍身長二十四公分、高十三公分、重三三六公克。），至臺北市中山區
    ○○○路一段五十三巷十四號「櫻櫻賓館」內，向甲○○○佯稱：要租房子云云
    ，並環顧四週，確定無其他人在場時，即自褲袋內掏出該玩具空氣手槍，指向甲○○○之胸前，喝令：交出錢財，否則就要開槍等語，以此脅迫方法，至使甲○○○心生畏懼，不敢抗拒，將櫃子抽屜打開，交付其新臺幣（下同）一千六百元
    現金及張美智所有之行動電話一支（摩托羅拉廠牌、Ｖ三六八八型、序號000
    000000000000、門號0000000000），得手後，立即逃離
    現場，將該強盜所得之行動電話持往不知情之黃俊智開設之中古手機行變賣換現
    ，所得均花用殆盡。復於九十二年四月二十日晚上十一時三十五分許，戴口罩、
    帽子，並攜帶前一日作案所用之同一玩具空氣手槍一支，至臺北市○○區○○街
    二段九十巷五號之三「日新藥局」內，見僅有丙○○一人顧店，先藉詞買藥，隨
    即從腋下掏出該玩具空氣　手槍，喝令丙○○交付所有的金錢，以此脅迫方法，
    至使丙○○不敢抗拒，交付收銀機及抽屜內計二千八百零七元之現金（包括裝放
    現金之鋼盒一個），得手後，並要丙○○跪下轉身背對之，以利其逃逸，適臺北
    市政府警察局大同分局寧夏派出所替代役林長青進入「日新藥局」，丙○○即大
    喊強盜，林長青立刻予以追捕，臺北市政府警察局萬華分局保安警察大隊第三中
    隊警員並趕赴支援，旋於同日晚間十一時四十分許，在臺北市萬華區○○○路與
    漢口街口逮捕丁○○，並扣得該玩具空氣手槍一支（含彈匣一個）。同年五月二
    十六日下午二時四十分許，經臺北市政府警察局新店分局警員提訊羈押中之丁○○，始確知係其強盜「櫻櫻賓館」財物之行為人。
二、案經臺北市警察局萬華分局報請臺灣臺北地方法院檢察署檢察官偵查起訴及臺北
    縣政府警察局新店分局報請臺灣臺北地方法院檢察署檢察官移送併辦審理。
    理      由
一、（一）、右揭事實，業據被告丁○○於警詢、檢察官訊問時、原審及本院準備程
    序及審理時均坦承不諱；（二）、其持玩具空氣手槍使「櫻櫻賓館」甲○○○交
    付財物之行為，核與被害人甲○○○、被害人張美智及中古手機行老闆黃俊智於
    警詢時之陳述情節相符，並經被害人王嫦娥、黃俊智分別指認被告即為強盜財物
    之人及販售行動電話之人無誤，有指證相片二紙附卷可按（詳見本院九十三年五
    月二十八日準備程序筆錄及九十二年度偵字第一四二二０號偵卷第十六頁、第十
    七頁）；（三）、其持玩具空氣手槍使「日新藥局」丙○○交付財物之行為，核
    與被害人丙○○於警詢、檢察官偵訊時之指證述情節相符；（四）、並有臺北市
    政府警察局大同分局寧夏派出所替代役林長青之報告及贓物認領保管收據各一紙
    附卷可稽（詳見九十二年度偵字第一０二一九號偵卷第九頁、第十六頁）；（五
    ）、被告於審判外及法院審理時所為任意性之自白應與事實相符。（五）、又扣
    案之玩具空氣手槍一支經內政部警政署刑事警察局鑑驗結果，採集可資比對之指
    紋一枚，與檔存被告指紋卡右環指指紋相符，係一仿ＢＥＲＥＴＴＡ廠九二ＦＳ
    型半自動手槍外型製造之不具殺傷力之玩具空氣手槍（含彈匣一個，槍枝管制編
    號0000000000號，槍管內具金屬襯管。），此有內政部警政署刑事警
    察局刑紋字第０九二００七九七一三號鑑驗書（含指紋卡片、比對論據）與刑鑑
    字第０九二００七二七九０號槍彈鑑定書（含槍枝照片）等影本各一件附卷可按
    （詳見九十二年度偵字第一０二一九號偵卷第四十四頁至第四十六頁、九十三年
    度偵字第一九九九號偵卷第十九頁至第二十二頁）；（六）、原審於審理時以尺
    、電子磅秤當庭勘驗該玩具空氣手槍之大小及重量，結果為「槍身長二十四公分
    、高十三公分、重三三六公克」（詳見原審審理筆錄），則雖被告持以強盜之玩
    具空氣手槍經鑑定結果，認不具殺傷力，然其外型酷似真槍、槍管內並具金屬襯
    管，客觀上當足對人之生命、身體、安全構成威脅，可供兇器使用，應堪認定，
    被告以此兇器近身朝女性被害人甲○○○、丙○○喝斥，當足至使心生畏懼，意
    思自由受到壓制，而達於不能抗拒之狀態，應堪認定。（七）、雖被告於本院審
    理時辯稱：「這案子有分九十一年度、九十二年度審理，這樣刑期就分開判了，
    應該一起判」云云（見本院九十三年五月二十八日準備程序筆錄）。及稱：「九
    十一年四月三十日的強盜案，應該和本案合併一起判。我在地院的時候，法官跟
    我講說要驗槍和是不是有殺傷力，可是當庭在驗的時候，沒有殺傷力，應該可已
    構成普通強盜而不是加重強盜。希望可以給我機會。九十一年度到九十二年度，
    九十一年度的時候，法官有問檢察官有何意見，檢察官說沒有意見，辯護人也說
    沒有意見，可是後來又分開判」云云（見本院九十三年七月十九日審理筆錄）。
    惟查：１、本件前開被告持以強盜之玩具空氣手槍，槍身長二十四公分、高十三
    公分、重三三六公克，經鑑定結果，雖不具殺傷力，然其外型酷似真槍、槍管內
    並具金屬襯管，客觀上足對人之生命、身體、安全構成威脅，可供兇器使用已如
    前述，被告持此兇器強盜，自應構成加重強盜罪。２、又被告本件犯罪時間係於
    九十二年四月十九日，其去渠另犯強盜行為之時間九十一年四月十三日（原審法
    院九十一年度訴字第一一四七號，本院九十二年上訴字第四０九八號，最高法院
    九十三年台上字第一三四八號），幾近經年，且犯本罪時，前案已經起訴由法院
    審理中，兩件案件，顯其犯意各別，非屬連續犯裁判上一罪之關係。３、綜上，
    本件被告前開辯解為無理由而不可採。（八）、本件事證明確，被告犯行洵堪認
    定。
二、按刑法第三百二十一條第一項第三款之攜帶兇器竊盜罪，係以行為人攜帶兇器竊
    盜為其加重條件，此所謂兇器，其種類並無限制，凡客觀上足對人之生命、身體
    、安全構成威脅，具有危險性之兇器均屬之，且祇須行竊時攜帶此種具有危險性
    之兇器為已足，並不以攜帶之初有行兇之意圖為必要（最高法院七十九年臺上字
    第五二五三號判例可資參照）。查被告持以強盜所用之扣案玩具空氣手槍一支，
    經鑑定結果雖不具殺傷力，但其外型酷似真槍、槍管內並具金屬襯管，槍身長二
    十四公分、高十三公分、重達三三六公克，客觀上足對人之生命、身體、安全構
    成威脅，當可供兇器使用（最高法院九十二年度臺上字第一三三二號判決意旨參
    照）如前述，其以此等兇器近身朝女性被害人甲○○○、丙○○喝斥，當足至使
    被害人心生畏懼，意思自由受到壓制，而達於不能抗拒之狀態，核其所為，係犯
    刑法第三百三十條第一項之攜帶兇器強盜罪（犯刑法第三百二十八條之強盜罪，
    有同法第三百二十一條第一項第三款之情形。），而強取財物罪之內容當然含有
    使人行無義務之事或妨害人行使權利或剝奪人行動自由等妨害自由之性質，強盜
    罪一經成立，則妨害自由、強制之行為，即已包含在內，自無另行成立妨害自由
    罪名之餘地（最高法院八十二年度臺上字第四八０號判決意旨參照），公訴人認
    應依刑法第三百二十八條第一項之普通強盜罪處斷，容有未恰；惟起訴事實相同
    ，爰依刑法第三百條規定變更起訴法條。檢察官移送被告至「櫻櫻賓館」強盜財
    物併案審理部分，因被告先後至「櫻櫻賓館」、「日新藥局」強盜財物二犯行間
    ，時間緊接，方法相同，所犯係構成要件相同之罪名，顯係基於概括犯意而為之
    ，應依刑法第五十五條連續犯規定論以一罪，並加重其刑，本院自當併予審理之
    。末查，被告前曾於八十二年十二月間，因違反麻醉藥品管理條例案件經臺灣臺
    北地方法院判處有期徒刑五月，緩刑三年確定，嗣於八十四年三月緩刑期內再犯
    煙毒案件，經臺灣士林地方法院判處有期徒刑三年二月確定，前揭緩刑之宣告乃
    經臺灣臺北地方法院裁定撤銷，二罪併予執行，於八十六年七月二十九日縮短刑
    期假釋出監，至八十八年五月十四日縮刑期滿假釋未經撤銷而視為執行完畢，此
    有本院被告全國前案記錄表一件在卷可憑，其於刑之執行完畢五年之內，再犯本
    件有期徒刑以上之罪，為累犯，應依刑法第四十七條、第七十條規定，遞加重其
    刑。
三、原審因依刑法第五十六條、第三百三十條第一項、第四十七條，並審酌被告年輕
    力壯，不圖正業，且於前案強盜案件審理中（強盜行為時間九十一年四月十三日
    ，本院審理案號九十一年度訴字第一一四七號），又再為本件犯行，顯毫無悔過
    之意，其攜兇器強使他人交付財物，雖無傷人情事，但除對他人生命、身體法益
    造成危險外，並嚴重危害社會秩序，其強盜所得財物不多，其中二千八百零七元
    已交由被害人丙○○取回，及其犯罪後坦承犯行，態度尚可等一切情狀，認檢察
    官請求量處其有期徒刑十一年，尚嫌過重，以被告丁○○連續意圖為自己不法之
    所有，攜帶兇器，以脅迫至使不能抗拒，而使他人交付其物，累犯，處有期徒刑
　　九年，並就扣案之玩具手槍一支（含彈匣一個）認為係被告所有，併供犯罪所用
　  之物，業經被告供承在卷，爰依刑法第三十八條第一項第二款規定併予宣告沒收
    之，其認事用法，洵無違誤，量刑亦屬妥適，被告上訴指摘原判決不當，非有理
    由，其上訴應予駁回。
據上論斷，應依刑事訴訟法第三百六十八條，判決如主文。
本案經檢察官沈世箴到庭執行職務。
中　　　華　　　民　　　國　　九十三　　年　　　八　　　月　　　九　　　日
                              臺灣高等法院刑事第二十一庭
                                  審判長法  官  葉　騰　瑞
                                        法  官  劉　壽　嵩
                                        法  官  江　國　華
右正本證明與原本無異。
如不服本判決，應於收受送達後十日內向本院提出上訴書狀，其未敘述上訴之理由者
並得於提起上訴後十日內向本院補提理由書（均須按他造當事人之人數附繕本）。
                                        書記官  陳　秋　萍
中　　　華　　　民　　　國　　九十三　　年　　　八　　　月　　 十一 　　日
附錄：本案論罪科刑法條全文
中華民國刑法第三百三十條（加重強盜罪）：
犯強盜罪而有第三百二十一條第一項各款情形之一者，處七年以上有期徒刑。
前項之未遂犯罰之。
